【裁判字號】    97,上訴,1004
【裁判日期】    971204
【裁判案由】    毒品危害防制條例
【裁判全文】
臺灣高等法院臺南分院刑事判決        97年度上訴字第1004號
上  訴  人  臺灣雲林地方法院檢察署檢察官
上  訴  人
即  被  告  甲○○
                    現於臺灣臺南監獄臺南分監執行中
選任辯護人  張清富律師（扶助律師）
上列上訴人因上訴人即被告違反毒品危害防制條例案件，不服臺
灣雲林地方法院九十七年度訴字第四二八號中華民國九十七年七
月廿九日第一審判決（起訴案號：臺灣雲林地方法院檢察署九十
六年度偵字第六二一五號），提起上訴，本院判決如下：
    主  文
上訴駁回。
    事  實
一、甲○○前因違反槍砲彈藥刀械管制條例案件，經原審法院於
    民國九十年九月二十三日，以九十年度訴字第二八九號判決
    判處有期徒刑一年二月，緩刑四年確定；又因違反槍砲彈藥
    刀械管制條例案件，經原審於九十一年六月廿日，以九十年
    度訴字第四四六號判決判處有期徒刑二年確定，前所宣告緩
    刑乃遭撤銷，二案合併定應執行有期徒刑三年確定，於九十
    三年九月十三日假釋出監，九十四年十月十二日縮刑期滿，
    未經撤銷假釋，以已執行完畢論。詎甲○○竟意圖營利，仍
    再為下列行為（另轉讓第二級毒品及幫助施用第二級毒品部
    分，上訴後，於本院撤回上訴，業已確定）：
  (一)於九十六年七月十四日，甲○○與王建平於雲林縣虎尾鎮上
    之金雞電子遊藝場相見，甲○○詢問王建平是否需要購買甲
    基安非他命，王建平遂於該遊藝場門外交付現金新臺幣（下
    同）一千元與甲○○。於同日下午二時許，王建平見甲○○
    仍未交付甲基安非他命，即以其持用之門號0000000000號行
    動電話撥打甲○○所持用之不詳廠牌門號0000000000號行動
    電話（下稱本案行動電話），要求甲○○交付甲基安非他命
    ，之後於同日下午某時許，甲○○即在上開金雞電子遊藝場
    門口，當面將甲基安非他命一小包交與王建平，甲○○得款
    一千元，完成交易。
  (二)於九十六年八月十三日下午五時許，謝坤生以其持用之室內
    電話00-0000000號撥打甲○○所持用之本案行動電話，於電
    話中謝坤生向甲○○要約購買甲基安非他命，過半小時，二
    人在雲林縣北平路上之統一超商前見面，甲○○以一包一千
    元之代價售予謝坤生甲基安非他命一包。
  (三)於九十六年七月廿二日下午二時許，楊志賢以其持用之門號
    0000000000號行動電話撥打甲○○所持用之本案行動電話，
    於電話中楊志賢向甲○○要約購買海洛因，二人相約在雲林
    縣虎尾鎮上之金雞電子遊藝場見面，於同日下午三時許，楊
    志賢當場在金雞電子遊藝場門口前將現金一千元交與甲○○
    ，甲○○再至其停放於金雞電子遊藝場旁之銀色福特廠MOND
    EO型號之自小客車內，取出一小包海洛因後當面交與楊志賢
    ，完成交易（下稱第一次）。
  (四)嗣因楊志賢因向甲○○所購得上開海洛因品質不佳，遂於九
    十六年七月廿二日下午三時許之後，在前揭金雞電子遊藝場
    旁虎尾農工操場附近之涼亭邊與甲○○分手時，再向甲○○
    要約購買海洛因，於同日晚間八時許，楊志賢毒癮發作難耐
    ，以其持用之門號0000000000號行動電話撥打甲○○所持用
    之本案行動電話，於電話中催促甲○○返回上開涼亭邊。於
    同日晚間九時許，甲○○返回該處，楊志賢將五百元交與甲
    ○○，甲○○遂將手內之海洛因一小包交與楊志賢，甲○○
    得款五百元，完成交易（下稱第二次）。
二、案經臺灣雲林地方法院檢察署檢察官指揮雲林縣警察局偵查
    起訴。
    理  由
壹、有罪部分：
一、證據能力部分：
  (一)按被告以外之人於偵查中向檢察官所為陳述，除顯有不可信
    之情況者外，得為證據，刑事訴訟法第一百五十九條之一第
    二項定有明文。考諸其立法目的，在於偵查中對被告以外之
    人所為之偵查筆錄，性質上雖屬傳聞證據，惟刑事訴訟法規
    定檢察官代表國家偵查犯罪、實施公訴，依法其有訊問被告
    、證人及鑑定人之權，證人、鑑定人並須具結，而實務運作
    時，檢察官偵查中向被告以外之人所取得之陳述，原則上均
    能遵守法律規定，不致違法取供，其可信度極高，職是，被
    告以外之人前於偵查中已具結而為證述，除反對該項供述得
    具有證據能力之一方，已釋明「顯有不可信之情況」之理由
    外，不宜遽指該證人於偵查中之陳述不具證據能力。本件證
    人王建平、謝坤生、楊志賢在檢察官前所為之證述，業經具
    結，有該證人結文在卷可佐（偵字第六二一五號偵查卷第二
    七、八十、九二頁），被告甲○○及其辯護人並未提及檢察
    官在訊問上開證人時有不法取供之情形，亦未釋明上開證人
    之證述有何顯不可信之情況，依上開規定，王建平、謝坤生
    、楊志賢在檢察官面前之證述筆錄，自得作為本案證據。
  (二)又被告以外之人於審判外之陳述，雖不符刑事訴訟法第一百
    五十九條之一至之四等四條規定，而經當事人於審判程序同
    意作為證據，法院審酌該言詞陳述或書面陳述作成時之情況
    ，認為適當者，亦得為證據。當事人、代理人或辯護人於法
    院調查證據時，知有第一百五十九條第一項不得為證據之情
    形，而未於言詞辯論終結前聲明異議者，視為有前項之同意
    。刑事訴訟法第一五九條之五第一項定有明文。本判決後開
    所引用之其餘各該被告以外之人於審判外之陳述（包括言詞
    及書面供述），屬傳聞證據，原則上不得作為證據使用，惟
    被告及其辯護人於本院準備程序中表示同意作為證據使用（
    原審卷第五六頁及本院卷第七四頁、第七五頁），本院審酌
    上開證據製作時之情況，並無違法不當之情事，認為以之作
    為證據應屬適當，揆諸前開規定，應認該等供述證據例外均
    有證據能力。
二、訊據上訴人即被告甲○○固坦承上開本案行動電話為其所有
    ，也認識王建平、謝坤生、楊志賢等人，亦知悉上開人士分
    別有在施用甲基安非他命或海洛因等情不諱，惟矢口否認有
    何販賣海洛因及甲基安非他命之犯行，辯稱：其與王建平有
    金錢糾紛，其係與王建平合資購買甲基安非他命；其未販賣
    甲基安非他命與謝坤生，是幫謝坤生調貨；被告未曾販賣海
    洛因與楊志賢，是幫楊志賢出錢購買海洛因云云。辯護人則
    為被告辯護稱：由王建平於審理中之供述及通訊監察錄音譯
    文，可見王建平是順便請被告購買甲基安非他命，性質上應
    屬合資購買，非屬販賣，而依上開通聯記錄內容顯示，應係
    王建平欲交付一千元和被告湊合購買毒品，但被告誤以為是
    要他錢。且被告於七月十四日當晚並未王建平見面；又被告
    未販賣甲基安非他命予謝坤生，蓋依通聯記錄顯示，被告只
    是在電話中答應交付甲基安非他命予謝坤生，並未涉及金錢
    之給付；被告亦未販賣海洛因予楊志賢，楊志賢係與被告各
    別出資五百元，再合資向蔡雞購買海洛因施用，也屬於合資
    購買，並非販賣。依通聯記錄顯示，應係被告先向「蔡雞」
    之人取得一千元份量之海洛因並代墊款項後再交付予楊志賢
    ，並收取代墊款，故此部分至多僅能視為代購或轉讓之行為
    而已云云。
三、經查：
  (一)販賣甲基安非他命予王建平部分：
  1.被告於上開時地販賣甲基安非他命予王建平之事實，業經證
    人王建平於原審審理時到庭證述：那時候被告是有在金雞電
    子遊藝問我要不要甲基安非他命，之後我在店門口，交付被
    告一千元，跟被告說石頭，要一千元，然後打完電話，我就
    拿到甲基安非他命，之後應該是有吸食（原審卷第一二二頁
    反面、一二四頁、第一二五頁、第一二六頁反面至第一二八
    頁）；於偵查中亦證稱：這次是我拿一千元給被告叫他拿甲
    基安非他命來，結果被告收了我一千元，有拿甲基安非他命
    給我（偵查卷第廿六頁）；於警詢時亦證稱：（經提示九十
    六年七月十四日晚間八時三十六分四十五秒之通訊監察錄音
    譯文）這一千元是我先拿給甲○○買毒品的錢，是於九十六
    年七月中旬於雲林縣虎尾鎮金雞電子遊藝場外面，我以一千
    元向被告購得甲基安非他命一小包等語明確（偵查卷第廿、
    廿二頁）。經核上開證人王建平所證情節，對於向被告購買
    甲基安非他命之時、地、金額、數量所證均屬一致。並有被
    告所使用0000000000號行動電話與證人王建平所使用000000
    0000號行動電話此段期間之通訊監察書二紙及其錄音譯文一
    份在卷可參（譯文詳原審判決附表貳編號一部分），且上開
    對話之人，確屬被告及王建平二人，亦經渠等二人於原審審
    理時所肯認（原審卷第五六頁、第一二三頁至其反面），復
    有王建平持有上開0000000000號行動電話之通聯調閱查詢單
    一份附卷可資佐證（偵查卷第七頁）。參以證人王建平於警
    詢及原審審理時亦供認九十六年七月中旬時，其仍有施用甲
    基安非他命之習慣乙節（偵查卷第廿三頁、原審卷第一二七
    頁），且證人王建平於九十五年七月間，亦因施用一、二級
    毒品案件，經原審法院裁定令入勒戒處所觀察勒戒，有臺灣
    高等法院被告前案紀錄表紙在卷可稽（原審卷第一０二頁）
    ，足見證人王建平確有對外取得甲基安非他命供己施用之需
    求至明。再稽之上開通訊監察錄音譯文九十六年七月十四日
    晚八時三十六分四十五秒時之內容所示，證人王建平以「我
    看你不用去拿了啦、留著去跟蔡雞拿比較快。」「我是要拿
    給你去拿那個東西ㄟ。」「沒有啦、你說要去拿不夠錢、不
    然我就跑去打電動了。」等語告知被告，被告則回稱「我在
    路上了啦、我為什麼要跟他拿、你昨天不是有跟蔡雞拿嗎。
    」、「你還我1,000元、最後我身上剩下3,000元而已ㄟ。」
    對照王建平於原審審理時證稱：這通電話是拿錢給被告去拿
    甲基安非他命，「那個東西」就是甲基安非他命（原審卷第
    一二三頁反面），可見王建平已交付被告現金一千元，向被
    告購買甲基安非他命，但被告許久未歸，王建平遂電促被告
    快點將甲基安非他命取回，否則將轉向其他人購買，被告為
    了想賺這筆錢，回覆王建平稱其已經在路上了、不需再向他
    人購買。綜合上情，足認證人王建平於原審審理時證稱其向
    被告購買甲基安非他命等情，應可採信。
  2.被告雖辯稱：我因為借錢與王建平，而與王建平存有仇隙，
    我只是與王建平合資購買甲基安非他命，合資之意思是指王
    建平載我去嘉義，他出2,000，我出2,500，跟人家買半錢，
    我們就一起回來，然後對分，買毒品的源頭是我帶他去找的
    ，然後我們一起過去；但王建平七月十四日當天並沒有拿到
    甲基安非他命云云（原審卷第五二頁、第五四頁；本院卷第
    七五頁）。辯護人並以王建平於原審審理時證稱：「我拿錢
    給他去買甲基安非他命。」「這1,000元是我拿給甲○○去
    買毒的」及通訊監察錄音譯文內王建平稱「你不用去拿了啦
    、留著去跟蔡雞拿比較快。」、被告稱「（這一千元）不是
    要還我的喔」等語，認為被告並沒有販賣王建平毒品之意而
    係與王建平合資購買毒品（本院卷第七九頁、第一一三頁）
    。然觀諸卷附通訊監察錄音譯文內容，證人王建平稱「我看
    你不用去拿了啦、留著去跟蔡雞拿比較快。」，觀其文義，
    應係王建平嫌棄被告交付毒品遲延，因此要求轉向他人購買
    ，而被告隨即告知「我在路上了啦、我為什麼要跟他拿」，
    顯見被告此時已以其本身為出賣人之立場，堅持告知王建平
    其已經在路上了，代表被告本人已經有毒品了，因此伊或王
    建平均無需向別人拿毒品。且由被告與王建平之上開通訊監
    察錄音譯文談話內容，也未見何人合資購買之情狀，且金額
    亦與被告上開所辯【他出2,000，我出2,500】一節不符。又
    證人王建平於偵查中亦明確證稱我是向被告買毒、不曾與被
    告一起向他人買毒品（偵查卷第廿五至廿六頁），於原審審
    理時也證稱：我不曉得被告說這個甲基安非他命是合資購賣
    的，我也不知道被告說我載他去嘉義，我出二千，他出二千
    五百向人家購買甲基安非他命等語明白（原審卷第一二七頁
    及其反面），是被告所稱合資之說及辯護人以那一千元係還
    款之用云云，已為證人王建平所否認，亦與該通聯前後內容
    不符（偵查卷第十三頁），自無證據證實其說，從而被告及
    其辯護人上開辯詞，與事實不符，無法採信。至被告供稱其
    與王建平存有仇隙乙事，被告於原審審理時也供認錢有慢慢
    要回來，要回來之後沒有仇，大約在九十六年七月初，就把
    錢要回來等語（原審卷第五六二頁），而證人王建平於原審
    審理亦證稱：有跟被告借過這筆錢，有還他，差不多還清楚
    ，應該是甲基安非他命拿太少，感情不好等語（原審卷第一
    二七頁反面），而參諸上開通聯記錄內容亦無從判斷出二人
    間曾因欠債不還而惡言相向之情形，可見於證人王建平於警
    詢、偵查中及原審審理時證稱向被告購買甲基安非他命之時
    ，被告與王建平間債務已清償完畢，兩無仇怨，王建平並無
    誣陷被告之動機，被告以此認為王建平證詞不可採信，尚屬
    無據。
  3.至證人王建平於原審審理之初雖證稱當日購買之甲基安非他
    命其未施用，已丟棄云云，然經詳加確認後，王建平改為證
    稱：應該是有，警詢筆錄有寫，確實是這樣等語（原審卷第
    一二七頁）。可見證人王建平係恐因自己受刑事訴追之處罰
    ，因此閃避關於自己有無施用甲基安非他命部分之事實，是
    無法以王建平此部分證詞之反覆，遽認王建平全部之證詞不
    可採信，附此敘明。
  4.另辯護人上訴意旨以被告與王建平當晚九十六年七月十四日
    晚十時十六分四六秒許，尚有通聯顯示（偵查卷第十三頁）
    ，被告當時係在嘉義中埔山上，而依通聯內容顯示，王建平
    有隻「觸媒（辯護人認係贓物之代號）」要交給被告處理，
    因被告在山上無法碰面而叫王建平另找「阿堯」之人，據而
    認定被告當晚九至十時並未與王建平見面交付毒品，否則於
    交付毒品時一併將該「觸媒」交付即可云云，然依上開通聯
    記錄只顯示使用者一方之基地台，並無法顯示雙方使用者之
    基地台，故辯護人先行假設通聯時被告係在嘉義巿、而王建
    平係在虎尾，即失其依據；另王建平持有該「觸媒」之時間
    點，亦無從自上開通聯內容中顯示出來，自無從憑斷出被告
    交付毒品時即持有該「觸媒」甚明，從而辯護人推論出之往
    返車程即失所依附而難據以為被告有利之認定。
  (二)販賣甲基安非他命予謝坤生部分：
  1.證人謝坤生於原審審理時到庭證稱：（提示九十六年八月十
    三日下午五時六分四秒之通訊監察錄音譯文）這通是我跟被
    告買甲基安非他命，約通話後半小時，我就到雲林縣虎尾鎮
    ○○路上之統一超商前，被告開銀色福特廠牌MONDEO型號之
    自小客車來，我就跟被告說我要一千，他就拿一千給我（原
    審卷第一三六頁至第一三七頁、第一四０頁）；於偵查中亦
    證稱：（提示上開通訊監察錄音譯文）這通電話是我用家裡
    的電話門號00-0000000號打給被告，向被告買甲基安非他命
    一千元，一包約0.25公克，該次交付毒品與金錢，是打完電
    話後的同一天，在虎尾鎮○○路統一超商前，被告親自開車
    帶一包甲基安非他命來交給我，我把錢一千元當場交給被告
    （偵查卷第七七至七八頁）；於第一次警詢時證稱：（提示
    通訊監察錄音譯文）我與被告的這通對話中所稱幾張是指毒
    品的金額，該通對話我是要跟他買毒品，這次是於九十六年
    八月十三日下午五時許，於雲林縣虎尾鎮○○路的統一超商
    前，被告將這0.25公克之甲基安非他命賣給我的等語（偵查
    卷第七一頁）。對照證人謝坤生於警詢、偵查中及原審審理
    時之證詞，前後均屬一致。又謝坤生於九十七年三月間經警
    採尿送驗後，尿液檢驗結果為安非他命類、鴉片類均為陽性
    反應，有謝坤生之臺灣檢驗科技股份有限公司濫用藥物尿液
    檢驗報告一紙在卷可考（原審卷第四六頁），足見證人謝坤
    生於該期間確有購買甲基安非他命供己施用之需求。此外，
    並有上開通訊監察書及通訊監察錄音譯文各一份在卷可參，
    而上開通訊監察錄音譯文，確係被告及證人謝坤生二人之對
    話，亦經被告及證人謝坤生於原審審理時所供認不諱（原審
    卷第五六頁、第一三六頁）。細譯前揭通訊監察錄音譯文內
    容，確係陸續提及「幾張」、「02」等在交易毒品案件常見
    約定金錢、數量之暗語或代號，而互核證人謝坤生於原審審
    理時上開證詞，兩者也互核一致，益徵證人謝坤生上開證詞
    合理並與事實相符，足見上情非虛。
  2.被告固於原審及本院審理時辯稱：我是幫謝坤生調貨，他問
    我有無地方可以買安非他命，我就說電動玩具場好像有賣，
    然後我就進去問那個賣的人，他就說有，謝坤生又打電話過
    來，我就說有，你過來，然後謝坤生就過來拿安非他命，那
    個人把安非他命丟在地上，之後謝坤生來了，拿一千元給我
    ，我就進去拿給那個人，謝坤生自已進來撿起那包安非他命
    云云（原審卷第五四頁反面、本院卷第七五頁）。惟被告於
    警詢時經提示卷附通訊監察錄音譯文時，被告僅稱「幾張」
    是什麼不知道，沒有賣謝坤生毒品，是謝坤生胡說的等語（
    偵查卷第一０五頁）；於偵查中則辯以其曾帶謝坤生去向蔡
    雞購買甲基安非他命云云（偵查卷第一一三頁），所辯已前
    後反覆不一。且參照卷附所示通訊監察錄音譯文，亦未顯示
    尚有另一人存在，而是證人謝坤生直接向被告表明要購買甲
    基安非他命，被告則直接回稱「今天又漲價了、我就在（再
    ）多給你一點、就照02這樣好不好」，顯與被告上開所辯之
    情節有明顯出入。另證人謝坤生於原審審理亦明確否認有上
    開請被告調貨之情事存在（原審卷第一三九頁反面），被告
    所辯顯無證據證明且與上開證據不符，足見被告此部分所辯
    ，純屬捏造，不足採信。
  3.至辯護人以該通聯記錄內容並未談及謝坤生要購買之意，應
    係被告與謝坤生合資購買而被告表示願意犧牲一點而多給謝
    坤生一點云云，姑不論毒品交易因查緝嚴厲於電話中每每以
    代號或暗語表示，當無從拘泥於所用辭句原來之意至明，是
    辯護人以「要拿幾張」應指向被告拿取之意而非購買之意，
    顯係無視於上開毒品交易之特殊性及地下化。況縱觀全部通
    聯內容及前開謝坤生之證詞，顯係證人謝坤生以電話向被告
    購買甲基安非他命一包約0.25公克至明。辯護人上開辯詞與
    事實不符而不足信。
  (三)販賣海洛因予楊志賢部分：
  1.第一次交易部分：證人楊志賢於原審審理時證稱：（提示通
    訊監察錄音譯文）是我要跟被告買海洛因的意思，我是直接
    去金雞電子遊藝場找被告，被告那時候在外面等，他問我有
    沒有錢，我就拿壹仟塊錢出來，是被告親自跟我收錢，親自
    拿海洛因給我，他到他車子那裡，從他車子裡面拿海洛因給
    我，車子是銀灰色福特MONDEO，拿到以後有施用，但效果比
    較不好（原審卷第一五六頁至一五七頁、第一五八頁反面）
    ；於偵查中亦證稱：（提示九十六年七月廿二日二時零四分
    五十秒通訊監察錄音譯文）是被告打給我，因為被告的上線
    是「蔡雞」，我問「蔡雞」有無在那邊，他說沒有，我跟被
    告說我想要「軟的」即海洛英，他說等一下拿到錢再說，後
    來同一天約下午三點多時，被告親自來金雞電子遊戲場拿一
    小包海洛因給我，我把一千元交給被告（偵查卷第九十至九
    一頁）；於警詢時則陳稱：（提示九十六年七月廿二日二時
    零四分五十秒通訊監察錄音譯文）我與被告該通對話所稱「
    女的」就是指海洛因，我是以一千元購買海洛因一小包，該
    次海洛因是於九十六年七月廿二日下午三時許於雲林縣虎尾
    鎮虎尾公園旁之金雞電子遊藝場前由被告將一小包海洛因交
    給我，我付了一千元給被告等語（警卷第四二頁）。稽之上
    開證人楊志賢於警詢、偵查中及原審審理之證詞均相符合且
    一致。而卷附九十六年七月廿二日二時零四分五十秒通訊監
    察錄音譯文，被告與證人楊志賢於原審審理時均供認確為為
    伊等二人之談話無誤（原審卷第五六頁、第一五六頁），細
    觀該譯文內容，被告曾詢問楊志賢「你是要拿硬的還是軟的
    」，楊志賢回覆：「軟的」，顯與審判實務上常見以「軟的
    」暗指海洛因乙情相符。另證人楊志賢於原審審理時亦證稱
    該通通聯確係要向被告買海洛因之意，足見證人楊志賢上開
    所證情節與事實相符，其於該日下午三時許係向被告購買海
    洛因等情，應屬實在而可採信。至辯護人以被告與楊志賢聯
    絡後，曾於當日三時零九分聯絡「蔡雞」之人，聯絡交易毒
    品之事（本院卷第九二頁），進而推論被告係幫楊志賢購買
    伊僅係代購而已云云（本院卷第一一八頁），惟二通電話相
    差已一小時，是否有關連性，尚無證據證明，何況，據證人
    楊志賢上揭證詞，二人約定交易之通聯後，約於三時被告即
    已全數交付該毒品，而上開辯護人所示之通聯內容卻顯示被
    告通聯當時卻順便再拿五百好了，在數量及時間上均有所不
    符，自難憑採。
  2.第二次交易部分：證人楊志賢於原審審理時證稱：（提示九
    十六年七月廿二日晚間八時三十八分十七秒通訊監察錄音譯
    文）我打這通電話給被告的意思就是藥癮發作了，要跟他買
    海洛因，有買到，五百元而已；因為下午施用的東西比較不
    好，晚上藥癮就發作，所以還要再買，我問他回來沒有，我
    在那裡等被告，叫被告趕快回來，就是在公園那邊，就是金
    雞電子遊藝場附近虎尾農工操場的涼亭旁邊，我在那邊已經
    等一些時間了，我們下午在那邊分手，因為之前拿的東西不
    好，我問他還有沒有，他說他要處理，這次被告就直接拿在
    手上給我，這次我也有施用，效果比較好（原審卷第一五七
    頁至第一五九頁）；於偵查中亦證稱：（提示上開通訊監察
    錄音譯文）打給被告說「人家女人在難過啦」，就是指我海
    洛因毒癮發作，後來同一天約晚上九點多時，被告親自來虎
    尾公園附近拿一小包海洛因給我，我把五百元交給甲○○（
    偵查卷第九一頁）；於警詢時則供稱：上開譯文中「女的」
    是指海洛因，我是毒癮發作要向被告購買海洛因解癮，這次
    是於九十六年七月廿二日下午廿一時許，我以五百元跟被告
    買了一小包海洛因，由被告於雲林縣虎尾鎮公園旁交付給我
    的等語（警卷第四二頁）。稽之證人楊志賢上開證詞前後互
    核均相符。而就上開通訊監察錄音譯文，被告與證人楊志賢
    於原審審理時均供認確為伊二人之談話無訛（原審卷第五六
    頁、第一五七至其反面頁），細觀該譯文內容，證人楊志賢
    詢以「你回來了嗎？」、「你等一下要趕回來處理一下嗎？
    」、「人家女人在難過啦」等語頻頻催促被告回來，其中「
    女人」乙語，係為毒品交易實務上常見用以代稱海洛因者。
    被告亦於電話中回覆稱「我剛到」，足見被告當時確已返回
    與證人楊志賢相約之處所無誤。凡此均與證人楊志賢上開所
    證內容相符，足認證人楊志賢上開所證情節應屬真實而可採
    。
  3.況且證人楊志賢曾因於九十六年八月間施用毒品，經採尿送
    驗後，確均呈安非他命類、鴉片類陽性反應，由原審裁定令
    入戒治處所強制戒治，有楊志賢之臺灣檢驗科技股份有限公
    司濫用藥物尿液檢驗報告、臺灣高等法院被告前案紀錄表各
    一紙在卷可稽（原審卷第四八頁、原審卷第一一二頁），益
    徵證人楊志賢該期間確有向外購買海洛因供己施用之需求至
    明。
  4.被告固以其係幫楊志賢代為出錢購買海洛因等詞置辯，其辯
    護人亦稱伊二人是合資關係云云。然依被告於第一次警詢時
    供稱：我不認識楊志賢，所以我不可能賣他毒品（偵查卷第
    一０四頁）；於偵查中則辯以：我曾帶楊志賢去向蔡雞購買
    海洛因云云（偵查卷第一一三頁）。俟被告於原審審理時經
    與證人楊志賢對質後，則又改稱：證人跟我說他毒癮發作，
    要我幫他調貨，我本身沒有施用海洛因，所以我就幫他調貨
    ，是被告問我有沒有，我說我問朋友等語（原審卷第一五九
    頁反面），前後對照被告辯詞一再反覆，顯係依證據顯現之
    程度而依序設詞狡辯。另被告本身亦有施用海洛因，有卷附
    被告之臺灣檢驗科技股份有限公司濫用藥物尿液檢驗報告一
    紙可考（原審卷第五九頁），足見被告上開所辯伊未施用海
    洛因乙詞，亦屬虛詞，且進而可證被告應有取得海洛因之能
    力與管道。又觀被告與證人楊志賢於九十六年七月廿二日二
    時零四分五十秒通訊監察錄音譯文內容，證人楊志賢雖一開
    始係詢問「蔡雞」是否在那邊，被告先答稱「沒有」，於了
    解楊志賢購買毒品之意後，被告即接著詢問「你是要拿硬的
    還是軟的」，顯見被告本身係立於出賣人之角色詢問楊志賢
    的需求，而非請楊志賢先等待尋得「蔡雞」之人後再為回覆
    。對照楊志賢於原審審理時證稱：（根據譯文你告訴被告說
    要找「蔡雞」拿一下那個，被告直接回答你要拿硬的還是軟
    的，所以你就轉而向被告買海洛因？）對，我要找「蔡雞」
    ，找不到，被告說他那裡剛好有，被告有時跟「蔡雞」在一
    起，所以我才打電話給被告要找蔡雞等語（原審卷第一五六
    頁反面），可見當時證人楊志賢本欲找尋「蔡雞」之人購買
    海洛因，但遍尋不著，以被告有時跟「蔡雞」在一起，乃撥
    打本案行動電話，被告因此而知悉楊志賢欲購買海洛因，即
    向伊表示其本身也有海洛因可售，足認被告當時顯非代證人
    楊志賢向「蔡雞」者購買海洛因甚明，被告上開所辯，與通
    聯紀錄之內容顯然不符，純屬卸責之詞，自難為被告有利之
    認定。
  5.綜上，被告分別於上開時地，分別各一次販賣海洛因與楊志
    賢之犯行，事證已明，其犯行應可認定。
  (三)被告營利意圖之認定：
    按毒品危害防制條例所處罰之「販賣」毒品罪，所著重者為
    在主觀上有藉以牟利之惡性，及對毒品之擴散具有較有償或
    無償轉讓行為更嚴重之危害性，被告「營利」之意圖係從客
    觀之社會環境、情況及人證、物證等資料，依據證據法則綜
    合研判認定。經查，被告於逮捕前之工作為技師，是算天工
    作，沒有工作就不用去，所賺得之薪水均供小孩補習，沒有
    剩餘多少，還有稅捐的支出；大約從九十六年五月中起，斷
    斷續續施用甲基安非他命，有時一個星期施用一次（原審卷
    第一七二頁、第五三頁反面）。參以被告於九十六年十月十
    五日經採尿送驗後，呈安非他命類、鴉片類陽性反應，有被
    告上開臺灣檢驗科技股份有限公司濫用藥物尿液檢驗報告一
    紙在卷可考（原審卷第五九頁）。足見被告因施用毒品成癮
    ，又無穩定之工作，且無財產，其甚需資金供其施用毒品之
    開銷，然每月所需面臨之毒品花費又非被告所能負擔，在其
    經濟狀況不佳之情況下，因而販賣毒品與王建平、謝坤生、
    楊志賢，藉此圖利，故被告營利之意圖甚為明確。
  (四)綜上所述，被告辯稱沒有販賣甲基安非他命、海洛因之行為
    云云，要屬飾卸之詞，不能採信。本件事證明確，被告上開
    犯行洵堪認定，應依法論科。
四、論罪科刑之理由：
  (一)核被告所為，分別係犯毒品危害防制條例第四條第一項、第
    二項販賣第一、二級毒品罪。被告持有海洛因、甲基安非他
    命之低度行為，分別為販賣海洛因、販賣甲基安非他命之行
    為所吸收，不另論罪。次按所謂「集合犯」，係指立法者所
    制定之犯罪構成要件中，本即預定有數個同種類行為而反覆
    實行之犯罪而言。故是否為集合犯之判斷，客觀上應斟酌法
    律規範之本來意涵、實現該犯罪目的之必要手段、社會生活
    經驗中該犯罪必然反覆實行之常態及社會通念等；主觀上則
    視其反覆實施之行為是否出於行為人之單一犯意，並秉持刑
    罰公平原則，加以判斷之。稽以行為人販賣毒品之原因，不
    一而足，其多次販賣毒品之行為，未必皆出於行為人之一個
    犯意決定；且觀諸毒品危害防制條例第4條第1項販賣毒品罪
    之構成要件文義，實無從憑以認定立法者本即預定該犯罪之
    本質，必有數個同種類行為而反覆實行之集合犯行。再者，
    修正後刑法業刪除連續犯之規定，多次販賣第一、二級毒品
    之犯行，依社會通念，修法後應認為數罪之評價，始符刑罰
    公平原則。從而，販賣毒品罪，難認係集合犯（最高法院九
    十七年度臺上字第一九三三號、九十七年度臺上字第一四０
    ０號、九十七年度臺上字第一０六０號判決要旨參照）。參
    酌本案被告販賣第一級毒品、販賣第二級毒品之對象，如上
    開事實欄所述，異時、異地且異其對象之交易模式，依社會
    通念，殊難認以評價為一罪為適當，自不得認僅成立包括一
    罪。則被告上開販賣第一級毒品罪（共二罪）、販賣第二級
    毒品罪（共二罪），犯意各別，行為互異，應予分論併罰。
  (二)本件被告前因違反槍砲彈藥刀械管制條例案件，經原審於九
    十年九月廿三日，以九十年度訴字第二八九號判處有期徒刑
    一年二月，緩刑四年確定，又因違反槍砲彈藥刀械管制條例
    案件，經原審於九十一年六月廿日，以九十年度訴字第四四
    六號判處有期徒刑二年確定，前所宣告緩刑乃遭撤銷，二案
    合併定應執行有期徒刑三年確定，於九十三年九月十三日假
    釋出監，九十四年十月十二日縮刑期滿，未經撤銷假釋，以
    已執行完畢論，有臺灣高等法院被告前案紀錄表在卷可按，
    其受有期徒刑執行完畢，五年內故意再犯本案如附表壹所示
    最重本刑為有期徒刑以上之罪，均為累犯，各應依刑法第四
    十七條第一項規定加重其刑，然法定刑為死刑、無期徒刑以
    上之部分，不得加重。
五、原審以被告甲○○上開部分犯行罪証明確，因予適用毒品危
    害防制條例第四條第一項、第二項、第十九條第一項，刑法
    第十一條、第四十七條第一項、第五十九條、第三十七條第
    二項、第五十一條第五款、第八款等規定，並認為毒品危害
    防制條例第四條第一項之販賣第一級毒品之罪，法定刑為死
    刑或無期徒刑；同條例第四條第二項之販賣第二級毒品罪，
    法定刑為無期徒刑或7年以上有期徒刑，則不分犯罪情節輕
    重，概處以上開刑責，難免輕重失衡，倘有情輕法重情形，
    於裁判時自得適用刑法第五十九條酌量減輕其刑，以避免過
    嚴之刑罰，此參之司法院大法官釋字第二六三號解釋文自明
    。亦即，法院為避免刑罰過於嚴苛，於情輕法重之情況下，
    應合目的性裁量而有適用刑法第五十九條酌量減輕被告刑度
    之義務。又適用刑法第五十九條酌量減輕其刑時，並不排除
    同法第五十七條所列舉十款事由之審酌（最高法院七十年五
    月十六日七十年度第六次刑事庭長會議決議足供參考）。基
    於以上之理由，而審酌：被告有上開前科，顯見被告素行不
    良，執行出獄，又再行犯案，且其犯後否認販賣第一、二級
    毒品罪，飾詞圖卸，態度不佳。被告之販毒行為，非僅戕害
    身心，有害國民健康，復可能引發各種犯罪，對國家社會治
    安之危害非淺。被告於本案販賣海洛因與楊志賢，有施用毒
    品習慣，有楊志賢上開尿檢報告在卷可憑。被告販賣海洛因
    之對象只有一人，次數共二次，得款一千五百元，其販賣海
    洛因，應僅係偶發犯罪；被告販賣甲基安非他命之對象共二
    人，次數二次，得款二千元，可認被告販賣之對象非廣，價
    額非鉅，應僅係為獲取購買毒品所需費用而已，顯與販賣毒
    品之數量動輒達數公斤以上之大毒梟迥然不同，危害社會之
    程度亦有差別。並及被告犯案之動機，顯然係因施用毒品及
    生活花費不少，為減輕經濟負擔而誤走歧途，而非為獲取暴
    利。足認被告之犯罪情狀，有值得憫恕之處。惟被告所犯販
    賣第一級毒品罪部分之法定刑是死刑或無期徒刑、第二級毒
    品罪之法定刑為無期徒刑或7年以上有期徒刑，若科以法定
    最輕刑度，猶嫌過重，有傷一般國民對法律之情感，乃依刑
    法第五十九條酌減其刑。復審酌本案被告之智識、家庭狀況
    等其他一切情狀，分別量處如附表一所示之刑。並以被告既
    有販賣毒品之行為，其等品行已非端正，不適合擔任公職或
    參與公共行政事務，另依刑法第三十七條第二項規定，於被
    告所犯如附表編號三及四所示之刑下，各宣告褫奪公權八年
    。另以「犯第4條至第9條、第12條、第13條或第14條第1項
    、第2項之罪者，其供犯罪所用或因犯罪所得之財物，均沒
    收之，如全部或一部不能沒收時，追徵其價額或以其財產抵
    償之。」毒品危害防制條例第十九條第一項定有明文。又「
    毒品危害防制條例第十九條第一項，係刑法第卅八條第一項
    第二款、第三款、第三項但書之特別規定，採義務沒收主義
    ，苟能證明係供犯罪所用或因犯罪所得之財物，均應沒收之
    ，如全部或一部不能沒收時，追徵其價額或以其財產抵償之
    ，並不以當場搜獲扣押者為限。」（最高法院八十八年度臺
    上字第二０三九號判決意旨可參），而諭知：未扣案之本案
    行動電話0000000000號（含SIM卡）一支，為被告所有，業
    經被告供認在卷，又係供販賣海洛因、販賣甲基安非他命之
    聯絡工具，分別為王建平、謝坤生及楊志賢於原審審理時證
    述屬實，而上開行動電話內之SIM卡，已移轉與消費者乙情
    ，亦經和信電訊股份有限公司九十七年五月十二日以和信（
    企營）字第09720500617號函復在卷（原審卷第廿八頁），
    自應依毒品危害防制條例第十九條第一項，分別於各該主文
    項下分別沒收之，又上開物既未扣案，自應於不能沒收時，
    追徵其價額。販賣海洛因所得共一千五百元、甲基安非他命
    所得共二千元，雖未扣案，亦應依上開規定分別於各該主文
    項下宣告沒收之，如全部或一部不能沒收時，應以其財產抵
    償之。
六、本院經核原判決關於此部分之認事用法並無不合，量刑亦稱
    妥適。上訴人即被告上訴，仍執陳詞否認販賣毒品而指摘原
    判決關於此部分不當，並無理由，應予駁回。至原審就被告
    甲○○所犯附表編號一至四各罪所示之宣告刑與本件已確定
    之被告甲○○轉讓第二級毒品罪及幫助施用第二級毒品罪部
    分，雖於原審曾合併定應執行刑為有期徒刑十七年六月，遞
    奪公權八年在案。然本件被告所犯之轉讓第二級毒品罪及幫
    助施用第二級毒品罪部分，既經被告甲○○於本院上訴審撤
    回上訴而告確定，則原審上開所定應執行之刑，即因此失所
    依附。又本院上訴審就被告甲○○所犯附表編號一至四各罪
    上訴部分，以被告上訴無理由，維持原判決而諭知被告上訴
    駁回，自無庸對被告甲○○上訴部分，定其應執行之刑。雖
    本件被告甲○○上開上訴駁回四罪所宣告之刑與本件被告所
    犯已確定轉讓第二級毒品罪及幫助施用第二級毒品罪之二罪
    ，合於刑法第五十條所定裁判確定前犯數罪者，為數罪併罰
    案件，然應由檢察官於上開各罪均判決確定後，再聲請法院
    定其應執行之刑，併此敘明。
貳、無罪部分：
一、公訴意旨略以：被告明知甲基安非他命為毒品危害防制條例
    第二級之毒品，依法不得販賣，竟基於販賣第二級毒品安非
    他命之犯意，先於九十六年七月廿日下午十時五十二分許，
    以本案行動電話手機撥打廖振耀持用之門號0000000000號行
    動電話，聯絡販賣甲基安非他命事宜，由被告於翌日即廿一
    日，在雲林縣虎尾農工操場旁親自交付，並收取廖振耀現金
    二千元；又於且年八月十四日，經謝坤生以其家中市內電話
    000000000號撥打被告持用之本案行動電話門號，商談購買
    甲基安非他命，事後在雲林縣虎尾鎮○○路統一超商前，謝
    坤生交付現金一千元向被告購得甲基安非他命一包。因認被
    告就此部分亦係分別犯毒品危害防制條例第四條第二項之販
    賣第二級毒品罪嫌（共二罪）云云。
二、按「犯罪事實應依證據認定之，無證據不得認定犯罪事實。
    」「被告或共犯之自白，不得作為有罪判決之唯一證據，仍
    應調查其他必要之證據，以察其是否與事實相符。」刑事訴
    訟法第一百五十四條第二項、第一百五十六條第二項定有明
    文。又刑事訴訟法第一百六十一條已於九十一年二月八日修
    正公佈，其第一項規定：檢察官就被告犯罪事實，應負舉證
    責任，並指出證明之方法。因此，檢察官對於起訴之犯罪事
    實，應負提出證據及說服之實質舉證責任。倘其所提出之證
    據，不足為被告有罪之積極證明，或其指出證明之方法，無
    從說服法院以形成被告有罪之心證，基於無罪推定之原則，
    自應為被告無罪判決之諭知。另依刑事訴訟法第一百五十四
    條，犯罪事實應依證據認定之證據裁判原則，及因保障被告
    人權，無罪推定原則之所在，此項刑事訴訟基本原則，不能
    因毒品行為之交易期間短暫、交易方法隱密、交易對像單純
    ，致查獲不易、搜證困難等原因而放棄，或減低對於犯罪構
    成要件應予嚴格證明之堅持，此項基本原則應為法官證據證
    明力自由判斷職權行使之限制（最高法院九十二年臺上字第
    一二八號判例及九十年度臺上字第三一一五號判決要旨參照
    ）。再者，刑事訴訟法第一百五十六條第二項規定，被告雖
    經自白，仍應調查其他必要之證據，以察其是否與事實相符
    。立法目的乃欲以補強證據擔保自白之真實性；亦即以補強
    證據之存在，藉之限制自白在證據上之價值。而所謂補強證
    據，則指除該自白本身外，其他足資以證明自白之犯罪事實
    確具有相當程度真實性之證據而言。雖其所補強者，非以事
    實之全部為必要，但亦須因補強證據與自白之相互利用，而
    足使犯罪事實獲得確信者，始足當之。最高法院七十四年臺
    覆字第10號判例意旨足供本案證據取捨之法則。
三、公訴意旨認被告另涉有上開販賣第二級毒品之罪嫌，無非以
    ：證人廖振耀九十六年十一月廿五日之警訊筆錄、九十六年
    十二月十一日於檢察官面前具結之證述筆錄，及證人謝坤生
    九十六年十二月廿六日之警詢筆錄、九十六年十二月廿六日
    於檢察官面前具結之證述筆錄、廖振耀所持有之0000-00000
    0號行動電話之通聯調閱查詢單一份、廖振耀與被告九十六
    年七月廿日、七月廿一日及八月十二日之通訊監察錄音譯文
    ，被告九十七年一月八日、同年月十七日之警詢筆錄、九十
    七年一月十日於檢察官面前之供述筆錄等，資為論罪之依據
    。
四、訊據被告堅決否認有何販賣甲基安非他命予廖振耀及謝坤生
    之犯行，辯稱：我是找廖振耀要不要一起去買，因為甲基安
    非他命要漲價；另外，我是幫謝坤生調貨而已云云。辯護人
    則為被告辯護稱：廖振耀證稱「順便去買」，應屬「合資」
    之意而非販賣；謝坤生所指於九十六年八月十四日向被告購
    買甲基安非他命乙事，未有通訊監察錄音譯文佐證，無法確
    定其所述必為真實云云。
五、經查：
  (一)施用毒品者所稱其向某人買受毒品之指證，不得作為有罪判
    決之唯一證據，仍須調查其他必要之證據，以察其是否與事
    實相符；蓋毒品買受者之指證，其憑信性於通常一般人已有
    所懷疑，尚難確信其為真實，況依毒品危害防制條例第十七
    條之規定，其供出毒品來源因而破獲者，復得減輕其刑，則
    其指證之真實性猶有疑慮，是施用毒品者之指證，其真實性
    有待其他必要證據加以補強。所謂必要之補強證據，固不以
    證明販賣毒品犯罪構成要件之全部事實為必要，但以與施用
    者之指證具有相當之關聯性為前提，其經與施用者之指證綜
    合判斷，已達於通常一般人均不致有所懷疑，而得確信施用
    者之指證為真實者，始得為有罪之認定。最高法院九十七年
    度台上字第二七七號著有判決可資參照。
  (二)本件證人廖振耀固於警詢時陳稱：（提示九十六年七月廿日
    晚十時五十二分通訊監察錄音譯文）被告所稱之「石頭」是
    安非他命沒錯，被告是有要我當他的下線幫他賣安非他命，
    但我只有跟他拿來供我自己施用，我並沒有幫被告賣，此次
    是於九十六年七月廿一日下午三時許，被告約我於雲林縣虎
    尾鎮虎尾農工操場將安非他命交給我，我是以二千元向他買
    進四分之一錢數量的安非他命等語（警卷第卅五頁）。然稽
    之上開通訊監察錄音譯文內容略為被告要前往購買甲基安非
    他命，因此希望廖振耀協助其分擔掉一些，而證人廖振耀則
    以「我的客戶就很少」、「你叫迷樂呀」、「我這陣子認識
    的也都沒有錢」等語拒絕被告之請託，被告則回稱「這樣喔
    ，這樣我就懶得去了」，此時廖振耀反問被告「阿明你身上
    有錢嗎？」被告答稱「我就是要去處理錢不夠。」等情，可
    知被告係打算前去購買較多數量之甲基安非他命，但因錢不
    夠，乃邀約證人廖振耀為其分擔部分甲基安非他命之價金，
    但廖振耀本身也無財產，認識的人也沒有能力為被告分擔，
    廖振耀因此而反問被告有無財產，足見被告與證人廖振耀均
    已窮途潦倒，未能籌足購買甲基安非他命之金錢，以致被告
    也未能成行，該通譯文內容顯示被告與證人廖振耀當時亦未
    達成共同出資購買之合意，尚難據以推出證人廖振耀所稱被
    告約伊於九十六年七月廿一日下午三時許交易甲基安非他命
    云云之結論，且證明證人廖振耀當時並沒有多餘財產可以購
    毒，致未能與被告達成共同出資購買甲基安非他命之合意，
    準此，證人廖振耀又何來現金於同年月廿一日向被告購買甲
    基安非他命！益見其證詞上之矛盾。
  (三)其次，證人廖振耀另於偵查中證稱：有向被告購買毒品一次
    ，是被告於九十六年七月廿一日打我的0000000000手機，對
    我說他有拿「石頭（安非他命）」給我，四分之一算我二千
    元就好，由被告交付給我，在虎尾農工操場旁邊，我拿二千
    元給甲○○，他給我四分之一錢的安非他命等語（偵查卷第
    六六至六七頁）。倘證人廖振耀上開證詞為真，則其向被告
    購買甲基安非他命之時間，當係被告先於「九十六年七月廿
    一日」撥打廖振耀持用之「0000-000000」行動電話前，在
    這通電話中也使用「石頭」作暗語，並商談完畢交易之價格
    ，最後在虎尾農工操旁一手交錢一手交貨，始合於上開情節
    。惟觀之檢察官所舉被告與廖振耀間三則通訊監察錄音譯文
    （即如原判決附表編號一至三所示），僅有編號二通訊監
    察錄音譯文日期為九十六年七月廿一日，內容略為被告要前
    往拿取甲基安非他命（硬），希望拿整批的回來，商請廖振
    耀為其分擔部分，即一個七千元，廖振耀也僅以「喔…」、
    「我知道啦」、「等我回來啦」等語搪塞被告，完全不見二
    人有達成毒品交易之合意，也未能勾勒出上開交易之情節。
    再者該通譯文經證人廖振耀於警詢中解釋稱：他是要賣我七
    千元沒錯，一個就是一錢，我沒有錢所以我沒有跟他買等語
    （警卷第三六頁），可見該通譯文並非廖振耀所指「九十六
    年七月廿一日」被告打電話給伊商談毒品交易之電話，從而
    ，由檢察官面前所舉之通訊監察錄音譯文，完全未見廖振耀
    所指交易成功之該通通訊監察錄音譯文。綜觀九十六年七月
    間，被告持用之通訊監察錄音譯文為檢警密切監聽，所錄得
    之通訊監察錄音譯文，舉凡只要提到毒品相關交易暗語，如
    「軟的」、「女人」、「硬的」、「幾張」，均為警將之轉
    錄為文，經由檢察官舉出為證據，在檢察官如此認真仔細偵
    查之下，竟未錄得上開廖振耀所指之「九十六年七月廿一日
    」交易電話，則事實上是否有該通電話即不無可疑，故證人
    廖振耀上開所述情節是否屬實，即有研求之餘地。
  (四)對於上開矛盾，證人廖振耀於原審審理時證稱：「（提示九
    十六年七月廿日晚間十時五十二分之譯文）我要去拿回來，
    （遲疑）很久了…（遲疑）忘記了，很久了，真的忘記了…
    這通電話完多久跟被告買到甲基安非他命，也忘記了。」、
    「（警察問你這次就是提示的譯文，你跟被告買的時間、地
    點、數量、價位，你回答在九十六年七月廿一日下午十五點
    在虎尾農工，二千元、四分之一錢，正確嗎？）對。」、「
    （你在警局是說隔天即九十六年七月廿一日下午三時多，被
    告交給你甲基安非他命，二千元，四分之一錢，正確嗎？）
    正確。」、「（你們說完電話之後，就是剛才提示給你看的
    電話，如何知道要買二千元、四分之一錢？）忘記了。」、
    「（電話之後有無碰面？）應該是有。」「（碰面的時候當
    面約定數量、價錢的嗎？）應該是。」「（你們哪時候碰面
    的？）大概是通電話的當天晚上。」「（這通電話是晚上十
    時廿分，通完電話又碰面？）對。」「（為何到隔天下午三
    點多才拿到甲基安非他命？）我也不知道，他打電話給我的
    。」「（這個譯文是在七月廿一日中午十二點多，你剛才回
    答七月廿日的那次交易已經談妥交易數量跟價錢了，為何會
    隔到廿一日下午三點多才拿到貨？）被告打電話給我的，我
    也不知道。」（原審卷第一二九頁至第一三一頁），依此，
    可見證人廖振耀對於譯文之內容，一開始均答稱「忘記了」
    、「（遲疑）」、「很久了」，必須經過檢察官遂字誘導才
    回答，其回答也是「應該是」、「大概是」等無法肯定的答
    案。又證人廖振耀證稱於九十六年七月廿日晚間十時五十二
    分之通話後，雙方在當晚有見面，但由該通譯文內容，完全
    未見二人有約定見面的意思，反而是呈現交易內容無法談妥
    之情況，顯見雙方未有見面之約定。再者，證人廖振耀證稱
    是被告打電話才知道是在九十六年七月廿一日下午三時許交
    易，但由檢察官舉出之通訊監察錄音譯文中，也未見此通通
    話內容。則證人廖振耀於原審審理時，對於其證詞之矛盾，
    仍舊無法為進一步之釐清，且參酌卷附所示之通訊監察錄音
    譯文，被告與廖振耀談論是否分擔銷售甲基安非他命乙事，
    二人關係並非單純，似有保留，因此證人廖振耀於原審審理
    時對於譯文之解讀，均以忘記了等語迴避，必須經由檢察官
    遂字鋪陳事實，其才附和檢察官之說法，藉此避免被質問譯
    文之內容。對照廖振耀經原審質疑其上開證詞之矛盾，只能
    以「（不回答）真的不知道」、（遲疑，不答）我要再看」
    、「警察沒有問」、「（遲疑、不答，看著法官）」（原審
    卷第一三二頁反面至第一三三頁反面），且對於是向被告販
    賣或合資購買乙情，廖振耀經檢察官詰問時係稱向被告購買
    （原審卷第一二九頁反面），經辯護人詰問時改稱「順便幫
    我拿」（原審卷第一三一頁），再經原審訊問時又稱「合資
    錯了，是向他購買」（原審卷第一三三頁反面），益見廖振
    耀證詞閃躲、存在將責任全諸推諉被告之風險。則證人廖振
    耀迭於警詢、偵查中及原審審理時之證詞，均有上開矛盾及
    疑問。況且卷附通訊監察錄音譯文，係依通訊保障及監察法
    第十三條第一項執行監聽取得之錄音，以錄音設備之機械作
    用，真實保存當時通訊之內容，司法警察在監聽中蒐集所得
    之通訊者對話，其正確性自當較人之供述為可靠，而廖振耀
    之證詞也與上開譯文內容相悖，均詳論如上，自無採信之餘
    地。檢察官未慮及此而僅以此為證據，似有未妥。
  (五)另證人謝坤生於警詢時固陳稱：我除了上述所指之時地外（
    即上開有罪部分），還有一次是於九十六年八月十四日下午
    一時許，於雲林縣虎尾鎮○○路的統一超商前，以一千元向
    被告購得0.25公的安非他命，我共二次向被告買過毒品等語
    （警卷第廿八頁）；於偵查中亦證稱：在隔天，即九十六年
    八月十四日約下午一時左右，我「打電話」給被告，向被告
    買安非他命一千元，後來，打完電話後隔約一個小時，在虎
    尾鎮○○路統一超商前，被告親自開車帶一包安非他命來交
    給我，我把錢一千元當場交給被告收（偵查卷第七八頁）；
    於原審審理時證稱：於九十六年八月十四日向被告購買一千
    元之甲基安非他命等語（原審卷第一三七頁）。檢察官據此
    認為被告於九十六年八月十四日亦有販賣一千元之甲基安非
    他命與謝坤生云云。惟就此部分之犯行，檢察官僅以證人謝
    坤生上開單一證人指述為其依據，揆諸前開最高法院判決意
    旨，在未有必要的補強證據下，不得僅依上開單一證人指述
    而遽以認定。況人之陳述，常因記憶所及、諉卸責任等等原
    因，產生指認上之錯誤，這種錯誤，有可能是有意識造成，
    也有可能是證人記憶上誠實的錯誤。證人謝坤生於九十六年
    十二月廿六日分別經製作警詢及偵查筆錄，但於該日均未為
    採尿送驗，嗣於九十七年三月十八日因另案經採尿送驗後，
    確呈安非他命類、鴉片類陽性反應，有謝坤生之雲林縣警察
    局刑警隊查獲毒品案件嫌犯尿液送檢真實姓名對照表一紙（
    原審卷第四五頁）在卷可稽，而當時被告早於九十六年十月
    十二日已經入監羈押，現仍在監執行中，有臺灣高等法院被
    告前案紀錄表在卷可考（原審卷第九頁反面），準此，證人
    謝坤生施用毒品之來源，不只被告一人甚明，且證人謝坤生
    購買毒品之次數，亦不可能僅有少數幾次。另施用毒品者在
    購買毒品之時，均係毒癮發作，痛苦難耐，急需毒品施用，
    在購得毒品之後，莫不迅速吸食，向何人於何日、何地購買
    ，實難期待其可以真實正確地記憶於其腦海中，更難冀望其
    於半年後、甚至一年之後，可以在警詢、檢察官面前或法院
    審理時準確無誤指認，是上開最高法院乃揭示販賣毒品案件
    單一證人指證，客觀上容易存在的風險。從而，本件證人謝
    坤生何以仔細清楚明辨除了於九十六年八月十三日（上開有
    罪部分）之外，尚於九十六年八月十四日再向被告購得甲基
    安非他命。就上開九十六年八月十三日之甲基安非他命交易
    部分（即有罪部分），證人謝坤生係憑其與被告間上開通訊
    監察錄音譯文回覆記憶而為陳述（原審卷第一三六頁），可
    見其證述內容，係有所憑據且有補強證據，得以排除客觀上
    指認錯誤之風險。然證人指證之第二次交易（即九十六年八
    月十四日），檢察官均未指出任何通訊監察錄音譯文，也未
    提出其他佐證，諸如分裝工具、毒品等物，謝坤生係無從依
    靠其他客觀證據回想，僅能憑籍其個人努力回想在其多次購
    買毒品歷史中，是否還有另外向被告購買一次甲基安非他命
    。謝坤生於檢察官面前證稱九十六年八月十四日是打電話向
    被告購買，其另於原審審理時也證稱：就是打同樣一支電話
    ，內容跟上次內容差不多一樣，也有提到「幾張」、「石頭
    」、「東西」這樣的字眼，謝坤生甚且強調：若沒有提到這
    些字眼，被告不知道我要跟他買甲基安非他命等語（原審卷
    第一三七頁反面）。由上可見，謝坤生得以回想九十六年八
    月十四日有與被告交易甲基安非他命，是因為有「打電話」
    給被告。然而，被告持用之本案行動電話於九十六年七、八
    月間，已經檢警嚴密監聽，員警仔細查核被告通話內容，並
    將之轉譯為文，舉凡出現毒品常見之暗語，均選錄為文，一
    一經由檢察官提出為證據，苟證人謝坤生之記憶正確，九十
    六年八月十四日被告之通話內容中，應當也有出現「幾張、
    石頭、東西」等相同之代號，二人才得以知悉該次交易之標
    的，在這麼明顯的暗語出現下，員警應當不會錯過該通對話
    而未將之轉錄為譯文。惟由檢察官所舉之譯文，甚至包含檢
    察官未主張但卷內存在的全部譯文，均未見九十六年八月十
    四日被告曾與謝坤生有該通通話的紀錄，檢察官只有提出九
    十六年八月「13日」。是以在沒有其他佐證之情況下，證人
    謝坤生之記憶是否正確，其是否與被告相約於翌日即九十六
    年八月十四日交易甲基安非他命，顯然有所疑問。況且，謝
    坤生於原審審理時，經檢察官詰問第二次在何時跟被告購買
    甲基安非他命，其答稱「七月份」，經檢察官誘導「八月十
    三日購買以後還有無跟被告購買」，其也只能答稱「我只記
    得買二次」，再者檢察官提示警詢筆錄，謝坤生始答稱在八
    月十四日有向被告購買甲基安非他命云云（以上原審卷第一
    三七頁至其反面），可見證人謝坤生對於該次交易是否存在
    ，仍須經過檢察官遂步提示，始得回答。再觀謝坤生經原審
    訊問：「（所以你隔天又跟他聯絡？）隔天就上臺北做事了
    。」「（八月十三日一次，再一次是何時？）隔一天又買一
    次。」「為何又說隔天就上臺北了？）買二次，第三天我就
    去臺北上班了。」（原審卷第一三九頁）益見謝坤生是否於
    八月十三日隔天向被告購買甲基安非他命還是去臺北，謝坤
    生之證詞也有所反覆，並非全無瑕疵可指。從而，關於謝坤
    生證述其於九十六年八月十四日向被告購買甲基安非他命乙
    節，僅有單一證人指證，證述之內容也有如上之瑕疵，且無
    其他佐證，自難僅憑此一供述證據而認被告有此部分販賣甲
    基安非他命之犯行至明。
  (六)綜上，上開部分就檢察官所提出之證據或指出之證明方法，
    尚無法使法院產生有罪之確信，而檢察官所指證人廖振耀、
    謝坤生於檢察官面前之此部分證述筆錄，屬於施用毒品者之
    單一指述，且存有上開瑕疵，仍有合理懷疑存在，無法說服
    法院得出被告販賣第二級毒品之有罪心證，檢察官指被告此
    部分販賣甲基安非他命之犯行，仍有合理懷疑存在。揆諸前
    開說明，基於無罪推定原則，被告就此部分被訴販賣第二級
    毒品之犯罪事實不能證明，檢察官認與前開有罪部應屬分論
    併罰之關係，自應就此部分為被告無罪之諭知。
六、原審以不能證明被告此部分犯罪而諭知無罪之判決，核無不
    合，檢察官上訴意旨，仍執前詞而指摘原判決關於此部分不
    當，為無理由，應併予駁回。
據上論結，應依刑事訴訟法第三百六十八條，判決如主文。
本案經檢察官劉得鉦到庭執行職務。
中    華    民    國    97    年    12    月     4    日
                  刑事第六庭  審判長法  官  董武全
                                    法  官  杭起鶴
                                    法  官  沈揚仁
以上正本證明與原本無異。
如不服本判決應於收受送達後10日內向本院提出上訴書狀，其未
敘述上訴理由者，並得於提起上訴後10日內向本院補提理由書（
均須按他造當事人之人數附繕本）「切勿逕送上級法院」。
                                    書記官  廖文靜
中    華    民    國    97    年    12    月    4     日
附錄：本判決論罪科刑法條
毒品危害防制條例第4條
製造、運輸、販賣第一級毒品者，處死刑或無期徒刑；處無期徒
刑者，得併科新臺幣1千萬元以下罰金。
製造、運輸、販賣第二級毒品者，處無期徒刑或7年以上有期徒
刑，得併科新臺幣7百萬元以下罰金。
製造、運輸、販賣第三級毒品者，處5年以上有期徒刑，得併科
新臺幣5百萬元以下罰金。
製造、運輸、販賣第四級毒品者，處3年以上10年以下有期徒刑
，得併科新臺幣3百萬元以下罰金。
製造、運輸、販賣專供製造或施用毒品之器具者，處1年以上7
年以下有期徒刑，得併科新臺幣1百萬元以下罰金。
前五項之未遂犯罰
毒品危害防制條例第8條
轉讓第一級毒品者，處1年以上7年以下有期徒刑，得併科新臺幣
1百萬元以下罰金。
轉讓第二級毒品者，處6月以上5年以下有期徒刑，得併科新臺幣
70萬元以下罰金。
轉讓第三級毒品者，處3年以下有期徒刑，得併科新臺幣30萬元
以下罰金。
轉讓第四級毒品者，處1年以下有期徒刑，得併科新臺幣10萬元
以下罰金。
前四項之未遂犯罰之。
轉讓毒品達一定數量者，加重其刑至二分之一，其標準由行政院
定之。
毒品危害防制條例第10條
施用第一級毒品者，處6月以上5年以下有期徒刑。
施用第二級毒品者，處3年以下有期徒刑。
附表（被告甲○○販賣毒品之宣告刑一覽表）：（另轉讓第二級
毒品及幫助施用第二級毒品部分，未據上訴，業已確定）
┌──┬─────┬─────────────────┐
│編號│ 犯罪事實 │          宣告刑之內容            │
├──┼─────┼─────────────────┤
│ 一 │犯罪事實欄│處有期徒刑肆年，販賣毒品所得新臺幣│
│    │內一、(一)所│壹仟元沒收之，如全部或一部不能沒收│
│    │載販賣甲基│時，以其財產抵償之，未扣案之不詳廠│
│    │安非他命與│牌門號0000000000號行動電│
│    │王建平之犯│話壹支（含SIM 卡壹張），沒收之，如│
│    │行        │全部或一部不能沒收時，追徵其價額。│
├──┼─────┼─────────────────┤
│ 二 │犯罪事實欄│處有期徒刑肆年，販賣毒品所得新臺幣│
│    │內一、(二)所│壹仟元沒收之，如全部或一部不能沒收│
│    │載販賣甲基│時，以其財產抵償之，未扣案之不詳廠│
│    │安非他命與│牌門號0000000000號行動電│
│    │謝坤生之犯│話壹支（含SIM 卡壹張），沒收之，如│
│    │行        │全部或一部不能沒收時，追徵其價額。│
├──┼─────┼─────────────────┤
│ 三 │犯罪事實欄│處有期徒刑拾伍年陸月，褫奪公權捌年│
│    │內二、(一)所│，販賣毒品所得新臺幣壹仟元沒收之，│
│    │載販賣海洛│如全部或一部不能沒收時，以其財產抵│
│    │因與楊志賢│償之，未扣案之不詳廠牌門號○九三八│
│    │之犯行    │○八○二八○號行動電話壹支（含SIM │
│    │          │卡壹張），沒收之，如全部或一部不能│
│    │          │沒收時，追徵其價額。              │
├──┼─────┼─────────────────┤
│ 四 │犯罪事實欄│處有期徒刑拾伍年貳月，褫奪公權捌年│
│    │內二、(二)所│，販賣毒品所得新臺幣伍佰元沒收之，│
│    │載販賣海洛│如全部或一部不能沒收時，以其財產抵│
│    │因與楊志賢│償之，未扣案之不詳廠牌門號○九三八│
│    │之犯行    │○八○二八○號行動電話壹支（含SIM │
│    │          │卡壹張），沒收之，如全部或一部不能│
│    │          │沒收時，追徵其價額。              │
└──┴─────┴─────────────────┘


司法院資訊處製作；財團法人民間司法改革基金會備份。
